【裁判字號】    99,上易,1635
【裁判日期】    991221
【裁判案由】    違反毒品危害防制條例
【裁判全文】
臺灣高等法院臺中分院刑事判決        99年度上易字第1635號
上  訴  人
即  被  告  陳民倉
上列上訴人即被告因違反毒品危害防制條例案件，不服臺灣彰化
地方法院99年度易字第653號中華民國99年11月4日第一審判決（
起訴案號：臺灣彰化地方法院檢察署99年度毒偵字第246號），
提起上訴，本院判決如下：
    主  文
上訴駁回。
    理  由
一、依刑事訴訟法第350條、第361條、第362條、第367條規定，
    不服地方法院之第一審判決而上訴者，須提出上訴書狀，並
    應敘述具體理由，為上訴必備之程式；其所提出之書狀未敘
    述上訴理由，或僅曾以言詞陳述上訴理由者，均應於上訴期
    間屆滿後20日內補提理由書於第一審法院。第一審法院經形
    式審查，認逾期未補提上訴理由者，應定期間先命補正；逾
    期未補正者，為上訴不合法律上之程式，應以裁定駁回。倘
    已提出上訴理由，但所提非屬具體理由者，則由第二審法院
    以上訴不合法律上之程式，判決駁回。而所謂具體理由，必
    係依據卷內既有訴訟資料或提出新事證，指摘或表明第一審
    判決有何採證認事、用法或量刑等足以影響判決本旨之不當
    或違法，而構成應予撤銷之具體事由，始克當之（例如：依
    憑證據法則具體指出所採證據何以不具證據能力，或依憑卷
    證資料，明確指出所為證據證明力之判斷如何違背經驗、論
    理法則）；倘僅泛言原判決認定事實錯誤、違背法令、量刑
    失之過重或輕縱，而未依上揭意旨指出具體事由，或形式上
    雖已指出具體事由，然該事由縱使屬實，亦不足以認為原判
    決有何不當或違法者（例如：對不具有調查必要性之證據，
    法院未依聲請調查亦未說明理由，或援用證據不當，但除去
    該證據仍應為同一事實之認定），皆難謂係具體理由，俾與
    第二審上訴制度旨在請求第二審法院撤銷、變更第一審不當
    或違法之判決，以實現個案救濟之立法目的相契合，並節制
    濫行上訴（最高法院97年度臺上字第892號判決意旨可資參
    照）。又理由是否具體，則屬第二審法院審查之範圍，不在
    命補正之列，亦即上訴書狀已記載理由，並有具體之敘述時
    ，其上訴既屬合法，第二審法院固應就其理由之是否可取，
    為實體之審理及判斷；如認其上訴書狀雖記載理由，但並未
    具體敘述時，則無須再命補正，可逕認其上訴不合法，以判
    決駁回之（參見法院辦理刑事訴訟案件應行注意事項第162
    點、最高法院97年度臺上字第1281號判決意旨）。
二、本件上訴人即被告（下稱被告）陳民倉上訴理由略以：被告
    於臨檢時自動向警方表明並交出一級毒品毛重0.22公克一小
    包，並跟警方回派出所驗尿，尿液中無一級毒品之陽性反應
    ，卻驗出有第二級毒品之陽性反應，且99年度易字第653號
    與99年度簡字第1894號判決，本屬同一案件，為何又分開判
    決，又被告在開庭審理過程中，不論在態度或言語方面都配
    合審理，惟仍被判刑6個月，易科罰金以2千元折算1日，實
    屬過重，爰請求從輕量刑云云。
三、經查：
  (一)被告雖於原審否認有施用第二級毒品甲基安非他命之犯行，
    惟被告於民國（下同）99年2月7日下午6時30分許採集之尿
    液經送結果初步篩檢結果係呈安非他命陽性反應，確認檢驗
    結果係呈甲基安非他命陽性反應，且其甲基安非他命濃度數
    值為556ng/ml，已高於閾值濃度500ng/ml乙節，有詮昕科技
    股份有限公司99年3月1日報告編號00000000號濫用藥物尿液
    檢驗報告、彰化縣警察局北斗分局委託檢驗尿液代號與真實
    姓名對照單各1紙附卷可稽。而氣相層析質譜儀係目前最常
    採用以測試嫌疑人有無施用毒品之確認方法，蓋在良好的操
    作條件下，以氣相層析質譜儀作藥物及其代謝產物之定性及
    定量分析，將可排除偽陽性之可能，不會有偽陽性反應產生
    （參照行政院衛生署管制藥品管理局92年6月20日管檢字第
    0920004713號函），被告之尿液經以「氣相層析質譜儀」檢
    驗，甲基安非他命濃度數值達為556ng/ml，且本案復查無其
    他證據顯示被告採尿檢驗過程中有何人為疏失導致誤判情形
    存在，上揭尿液檢驗結果之正確性，堪應確認。又按常人如
    未施用毒品，其尿水中當無呈毒品藥物陽性反應，倘有施用
    者，約70%於24小時內自尿中排出，約90%於三至四天內排出
    ，因憑尿液中呈甲基安非他命陽性反應，故推算施用時間距
    採尿時間最長可能不會超過4日（參照行政院衛生署管制藥
    品管理局93年7月22日管檢字第0930006615號函），則被告
    於前述99年2月7日下午6時30分許為警對其採集尿液，經送
    驗以氣相層析質譜儀檢驗，檢驗結果呈甲基安非他命陽性反
    應，堪認被告於前述採尿時間回溯96小時內（99年2月7日下
    午4時20分許為警查獲起至同日下午6時30分許為警採尿之前
    的這段期間應除外，因此段期間被告已為警查獲而在警方掌
    控中，當無機會可施用甲基安非他命），應確有施用甲基安
    非他命之事實。
  (二)又被告於原審辯以另服用「美沙冬」及另有就診服藥暨至藥
    局購藥服用置辯，惟原審就「美沙冬」為第二級管制藥品，
    依據「Disposition of  Toxic Drugs and Chemicals in
    Man」一書第五版記述，口服美沙冬快速被人體吸收，24小
    時內約有施用劑量之20%至60%由尿液排出，其中排出成分包
    括美沙冬原態及其代謝物EDDP、EMDP等。又美沙冬不含嗎啡
    、可待因、甲基安非他命、安非他命或可代謝成嗎啡、可待
    因、甲基安非他命、安非他命等之成分。...如僅服用替代
    療法之美沙冬後，於尿液中不致檢出嗎啡、甲基安非他命、
    安非他命成分之陽性反應等情，有行政院衛生署管制藥品管
    理局97年7月31日管檢字第0970007432號函在卷可參。且依
    被告提出彰化醫院於99年3月29日開立之診斷證明書上所載
    ，被告於98年12月28日就診，雖被診斷為鴉片類成癮，而經
    丁碩彥醫師開立戒癮藥物：Tramal、Antisemin、Xanax、
    Primperan、Flun epan、Mesyrel予其服用，然經該醫師評
    估該等藥物亦未含有甲基安非他命、安非他命成分之情，亦
    有彰化醫院出具之診斷證明書、彰化醫院99年5月4日彰醫病
    字第099000 279 6號函各1紙附卷可按。復經查原審函詢沈
    祿從診所，該診所醫師乃函覆原審法院以：被告因藥物成癮
    ，曾於99年2月4日與99年1月26日至本所接受門診，其所服
    用之藥物並無甲基安非他命或安非他命成分，且服用後，並
    不會在尿液中呈現甲基安非他命陽性反應等情，有該診所函
    及隨函檢附其診所開立予被告服用之藥品藥單2紙存卷可參
    ，經原審將該藥單檢送行政院衛生署管制藥品管理局查明該
    等藥品是否含有安非他命、甲基安非他命及其代謝物之成分
    ，該局函覆以：沈祿從診所開立藥單之9種藥品（即TRAMED
    CAP.50MG"SWISS"之主成分為Tramado l HCI、Aluminum
    Hydroxide之主成分為Aluminum Hydroxide、BROMAZIN
    T.A.B.之主成分為Bromazepam、DEX-C TM TABLETS之主成分
    為Dexchlorpheniramine Maleate、APAP TAB.之主成分為
    Acetaminophen、DELCOPAN之主成分為Dextromethorphan
    HBr、ESZOTAB.之主要成分為Estazolam、Fishdon之主要成
    分為Trazodone Hydrochlorid e及DUORIDONE TAB.之主成
    分為Domperidone），經人體服用後，均不致產生甲基安非
    他命、安非他命之成份，尿液以氣相層析質譜儀檢驗，應不
    致有甲基安非他命或安非他命之陽性反應等情，有行政院
    衛生署管制藥品管理局99年8月19日FDA管字第0990049038號
    函在卷可憑；另該藥單中之「Clonidine HCL」（即中文品
    名「可降寧」之降血壓藥，許可證字號為衛署藥製字第0190
    39號，即沈祿從診所上開檢附之藥單上載為「Kochanlin
    Tab」之藥物），其藥物成分經人體服用後，其尿液以氣相
    層析質譜分析法檢驗，不會造成尿液呈甲基安非他命及安非
    他命陽性反應一節，復有卷附法務部法醫研究所99年9月6日
    法醫毒字第0990004811號函、行政院衛生署許可證查詢資料
    各1紙在卷可按。再經原審就被告是否曾至該院拿取戒斷美
    沙冬之藥物等問題，函詢秀傳醫療社團法人秀傳紀念醫院（
    下稱秀傳醫院），經該院函覆原審以：被告自90年1月起，
    長期因精神官能性憂鬱症於本院精神科門診就醫，近年服用
    之藥物以Flunitrazepam、Rivotril與Mirtazaplne三種藥物
    治療為主，並無戒斷美沙冬之藥物。Flunitrazepam、
    Rivotril與Mirtazapine等藥物不含安非他命、甲基安非他
    命及其代謝物成分等情，有秀傳醫院99年9月8日明秀（醫
    ）字第0990876號函在卷可憑。再原審將被告所稱其向前述
    杉料藥局購得，並於偵訊中提出之美西「力克感」液藥物包
    裝紙盒（其上記載有成分說明），送詢政院衛生署管制藥品
    管理局，該局乃函覆以：依據衛生署藥品許可證登記資料顯
    示，「力克感液」中含有Methylephedrine之成分，人體服
    用該成分製劑後，其尿液以免疫學分析法進行初步篩檢，或
    可能造成甲基安非他命及安非他命偽陽性反應；但須再以氣
    相層析質譜儀進行確認檢驗，結果不致呈現甲基安非他命及
    安非他命陽性反應等情，有行政院衛生署食品藥物管理局99
    年8月18日FDA管字第0990047501號函在卷可憑。是被告辯以
    其恐因另服藥所致其尿液檢驗呈甲基安非他命陽性反應云云
    ，均經原審詳為調查後認不足採。認被告施用第二級毒品之
    犯行明確，而依法論科，尚無不合。
四、按刑罰之量定，屬法院自由裁量之職權行使，應審酌刑法第
    57條所列各款事由及一切情狀，為酌量輕重之標準，並非漫
    無限制；量刑輕重係屬事實審法院得依職權自由裁量之事項
    ，苟已斟酌刑法第57條各款所列情狀而未逾越法定刑度，不
    得遽指為違法；且在同一犯罪事實與情節，如別無其他加重
    或減輕之原因，下級審量定之刑，亦無過重或失輕之不當情
    形，則上級審法院對下級審法院之職權行使，原則上應予尊
    重（最高法院72年臺上字第6696號、75年臺上字第70 33號
    判例及85年度臺上字第2446號判決意旨參照）。復按犯最重
    本刑為5年以下有期徒刑以下之刑之罪，受6月以下有期徒刑
    或拘役之宣告者，得以新臺幣1千元、2千元或3千元折算1日
    ，易科罰金。但易科罰金，難收矯正之效或難以維持法秩序
    者，不在此限。依前項規定得易科罰金而未聲請易科罰金者
    ，得以提供社會勞動6小時折算1日，易服社會勞動，刑法第
    41條第1、2項定有明文。原審以本件被告前於91年間，因施
    用毒品案件，經裁定送勒戒處所施以觀察、勒戒後，經評定
    認有繼續施用毒品之傾向，經裁定令入戒治處所施以強制戒
    治，嗣經裁定停止戒治，所餘期間付保護管束，於92年2月
    24日保護管束期滿未經撤銷，視為強制戒治執行完畢，並經
    臺灣彰化地方法院檢察署於92年3月5日以92年度戒毒偵字第
    149號為不起訴處分確定；復於上揭強制戒治執行完畢釋放
    後5年內之96年間，又因施用毒品案件，於96年4月30日以96
    年度訴字第391號判決判處有期徒刑6月確定，於96年6月8日
    易科罰金執行完畢之事實，有臺灣高等法院被告前案紀錄表
    1份附卷可參。則被告前既曾因施用毒品案件，經強制戒治
    後，復於前述強制戒治執行完畢釋放後5年內，再犯施用毒
    品罪，且經法院判處罪刑確定，嗣後業經確定，被告於本案
    再度施用甲基安非他命之犯行，即非屬毒品危害防制條例第
    20條第3項所定「5年後再犯」之情形，是檢察官逕行起訴，
    要無不合。依前開說明，被告上開所為，係於上揭強制戒治
    執行完畢釋放後5年內，再犯施用毒品罪，且經法院判處罪
    刑後，再度犯本案毒品危害防制條例第10條第2項之施用第
    二級毒品犯行，認本案事證明確，被告上開施用第二級毒品
    甲基安非他命之犯行，應依法論科，其於徒刑執行完畢後，
    5年內故意再犯本案有期徒刑以上之罪，應依刑法第47條第1
    項之規定，論以累犯，並加重其刑。原審審酌被告因施用毒
    品案件，經觀察勒戒、強制戒治及刑之執行完畢後，均未能
    徹底戒絕毒品，復犯本案施用第二級毒品之罪，難認有戒毒
    悔改之意，惟念其施用毒品乃自戕一己之身體健康，尚未對
    他人造成危害，及其犯罪動機、方法、手段、所生危害，暨
    否認犯罪之犯後態度等一切情狀，爰量處如主文所示之刑，
    並諭知易科罰金之折算標準。被告所犯毒品危害防制條例第
    10條第2項施用第二級毒品罪係法定刑係有期徒刑3年以下之
    罪，且因被告係累犯加重其刑，原審量處有期徒刑6 月，並
    諭知易科罰金折算標準，顯係本於被告之責任為基礎，並已
    具體斟酌刑法第57條所列情形而為量定，所處之刑符合「罰
    當其罪」之原則，並未偏執一端而有失之過重之情事，依上
    開最高法院判例、判決意旨，不得遽指為違法。
五、復按法院不得就未經起訴之犯罪審判，刑事訴訟法第268條
    定有明文。本件公訴人於起訴書中雖載明查獲被告時另扣得
    其持有第一級毒品海洛因之事實，然此係敘述本案查獲之過
    程，就本件起訴之犯罪事實係被告施用第二級毒品海洛因之
    犯行，至於有關被告涉犯持有第一級毒品犯行，另經臺灣彰
    化地方法院檢察署檢察官以99年度偵字第6227號提起公訴，
    另由臺灣彰化地方法院以99年度簡字第1894號論罪科刑，就
    上開持有第一級毒品海洛因之事實，且無實據可證與本件施
    用第二級毒品之犯行有實質上或裁判上一罪關係，自非於本
    案起訴範圍，原審法院就本案僅就施用第二級毒品犯行部分
    論罪科刑，自無違誤。
六、綜上所述，本院依形式上觀察認原審判決認事用法並無違法
    或不當之處，量刑亦屬妥適，被告上訴理由並未依據卷內既
    有訴訟資料或提出新事證，指摘或表明第一審判決有何採證
    認事、用法或量刑等足以影響判決本旨之不當或違法，而構
    成應予撤銷之具體事由，自非屬得上訴第二審之具體理由。
    依上揭法律規定及判決意旨，被告提起之第二審上訴不合法
    律上程式，爰不經言詞辯論，判決駁回其上訴。
七、據上論斷，應依刑事訴訟法第367條前段、第372條，判決如
    主文。
中    華    民    國    99    年    12    月    21    日
          刑事第十庭      審判長法  官  江  錫  麟
                                法  官  周  瑞  芬
                                法  官  陳      葳
以上正本證明與原本無異。
不得上訴。
                                書記官  王  朔  姿
中    華    民    國    99    年    12    月    21    日

司法院資訊處製作；財團法人民間司法改革基金會備份。
